臺灣雲林地方法院刑事判決　　　　　　　 93年度訴字第595號
公　訴　人　臺灣雲林地方法院檢察署檢察官
被　　　告　乙○○　男　52歲.
　　　　　　　　　　國民
指定辯護人　本院公設辯護人　丙○○
上列被告因強盜等案件，經檢察官提起公訴（93年度偵字第3435
號），本院判決如下：
    主      文
乙○○意圖為自己不法之所有，踰越門扇，於夜間侵入住宅，以
強暴至使不能抗拒，而取他人之物，處有期徒刑柒年。
    事實及理由
壹、構成犯罪之事實：乙○○（綽號：老鼠忠）意圖為自己不法
    之所有，於民國93年8 月22日5 時左右之夜間，前往雲林縣
    崙背鄉豐榮村豐榮134 號甲○住處，以徒手撞開該住處木門
    後，踰越該木門潛入甲○房內（無故侵入住宅部分未據告訴
    ），摸索其身上財物，甲○驚醒抵抗，乙○○遂當場施暴，
    出手毆打甲○，致其受有頭部外傷、臉部、胸部及腹部均挫
    傷，無力抵抗後，強行取走其置於褲子暗袋內之現金新臺幣
    （下同）20,700餘元，甲○報警處理，嗣於同日7 時許，警
    方在崙背鄉○○村○○路附近發現乙○○，表明警察身分後
    ，乙○○因心虛擬抗拒逮捕逃逸，惟仍遭警緝拿到案。
貳、認定犯罪事實所根據的證據及理由：
一、證人甲○對於被害情節證述明確：
  (一)被告於93年8 月22日將近5 時許，撞開被害人甲○住處之木
    門進入被害人住處後，毆打被害人至無法抵抗後強行取走被
    害人置於褲子暗袋內之現金20,700餘元等情，業據證人即被
    害人甲○於本院審理時證述明確。
  (二)證人甲○雖高齡83歲，惟證人甲○於本院審理時其精神狀況
    良好，對於公訴檢察官、辯護人及法官之問話均能思緒清楚
    的回答，絲毫未因年紀較長而有何含糊不清或前後不符之處
    。（參見本院94年2 月21日審理筆錄）。
  (三)本案證人甲○有無指認錯誤之可能？經查，證人甲○於本院
    審理時證稱伊原本視力很好，且伊就寢時均會使用一般日光
    燈旁之小燈，又伊與強盜伊之人相持十多分鐘，強盜伊之人
    並未蒙面（見本院卷第59頁反面、第60頁），故能清楚看見
    對伊施強暴行搶之人即為被告。又證人甲○證稱自被告十餘
    歲時即已認識被告，且由證人甲○於案發後能立即指出強盜
    伊之人為綽號「老鼠忠」之被告等情，凡此均足認證人甲○
    對於被告之長相、體型等應均甚為熟悉，以案發時之燈光、
    證人對被告之熟識程度、及證人之精神狀況等，證人當無誤
    認被告之可能，從而證人甲○證述之被害情節可信度極高，
    堪予採信。
  (四)又觀諸卷附員警為被害人甲○於案發後拍攝之相片，被害人
    遭毆打致臉部多處受創，鼻孔亦出血（見警卷第5 頁），其
    褲腰帶亦明顯遭人扯斷（見警卷第5 頁及偵卷第22頁），核
    與被害人於本院審理時結證證述之被害情節（見本院卷第57
    頁及同頁反面）及卷附慈愛綜合醫院診斷證明書（見偵卷第
    24頁）均相符，此益徵證人即被害人甲○證詞並未因其年長
    而有模糊或記憶不清、誇飾之處，其證詞自可信實。
二、至被告乙○○綽號「老鼠忠」一事為被告所自承（見偵卷第
    17 頁）， 自無可疑。
三、證人即案發後首先趕到現場之員警蔡昇廷於檢察官訊問時結
    證稱：「我受理報案後第一個趕到現場，看到被害人身上的
    皮帶斷掉，我問他，他說他的錢被「老鼠忠」從皮帶上面的
    褲袋搶走，現場被害人的門也被撬開，被害人就帶我到被告
    乙○○家找他，我到被告家時約早上六點，被告不在，他父
    母親說他一大早就出門了。」（見偵卷第16頁）與證人甲○
    證述之被害情節互核相符，應可採信。
四、再者，被告於案發後遭警攔查時，被告抗拒掙扎後為警逮捕
    等情，亦據當時處理之員警蔡昇廷、李英豪於檢察官訊問時
    結證證述明確，應可認定屬實。（見偵卷第18頁）
五、又公訴意旨雖認被告係以未扣案之不明工具撬開被害人住處
    木門，但檢察官提出的證據不足以證明該門有被破壞。而證
    人甲○證稱伊住處木門原本雖略有損壞但可合起來，是遭被
    告撞開闖入（見本院卷第60頁反面）；又輔以卷附被害人住
    處木門之照片（見警卷第6 頁），被害人指訴被告係以撞開
    被害人住處木門之方式侵入應為可採。
六、此外，並有現場照片共5 幀附卷可參（警卷第5 頁至第6 頁
    、偵卷第22頁）。
七、綜上，本件事證已臻明確，被告上揭犯行應堪認定。
、對於被告辯解，本院判斷：
一、被告否認有上揭犯行，並辯稱伊雖認識被害人，但不知道被
    害人住何處，案發當日5 點多就出門到市場吃早餐，又伊如
    有去被害人家中行搶，被害人之褲子及家裡應均有被告之手
    痕等語。
二、對被告的辯解，本院認為不能採信，理由如下：
  (一)證人戊○○之證詞無法資為被告於案發時之不在場證明：
  1.被告於93年8 月22日警詢時供稱伊當日5 時左右係在家睡覺
    。（見警卷第1 頁反面）於同日檢察官訊問時並供稱伊於5
    點半左右起床後，前往大有方向的菜市場吃早點。於本院審
    理時又供稱伊當日約6 點多到吃早點處時，證人戊○○即已
    在該處，證人戊○○並有請伊喝一杯維士比。（見本院94年
    2 月21日審理筆錄）
  2.惟證人戊○○於本院審理時則結證證稱案發當日約6 點多時
    見到被告在吃早點處，且係被告先到吃早點處，其確定是於
    案發當日將近7 點左右有請被告飲用一杯高粱酒等語。（見
    本院94年2 月21日審理筆錄）
  3.從而，被告與證人戊○○所述就案發當日究竟是何人先至吃
    早點處已屬矛盾，又高粱酒與維士比顯非相似之酒類，當無
    誤指可能，被告與證人戊○○就此所述亦不相同。而且，證
    人戊○○每日在六輕上班之時間為8 時，於每日7 點半左右
    會到六輕門口，並於上班前會到附近檳榔攤坐一下，亦據證
    人戊○○證述明確，是以證人戊○○每日固定之行程而論，
    證人戊○○所述與被告見面、飲酒之時間應不至記錯，而可
    採信。
  4.綜上，本案被害人甲○遭人強盜之時間為5 時左右，而被告
    與證人戊○○見面之時間則為案發當日6 點多，與案發時間
    相距1 小時有餘，而自被告家中至被告吃早點處騎腳踏車不
    用10分鐘亦為被告所自承（見本院卷第51頁），是證人戊○
    ○之證詞無法資為被告於案發時之不在場證明甚為灼然。
 (二)被告辯稱於案發當日5 時左右尚在住處睡覺，亦與被告之父
   林老松於警詢時陳稱有見到被告於案發當日5 時左右騎乘腳
   踏車出門等語相左（見偵卷第25頁反面），而難以採信。
 (三)至於被告於案發後2 小時為警逮捕時身上僅有1,800 元一節
   ，經證人蔡昇庭、李英豪證述明確（見偵卷第16頁），然被
   害人遭人強盜者為現金20,700餘元，該筆現金之大小尚可置
   於被害人褲內之暗袋，況被告又是於案發後2 小時始為警發
   現，被告欲隱藏該筆贓款自是甚易。又被告於強盜被害人時
   毆打被害人成傷，於案發時又為被害人所認出，被告當可預
   期被害人報警處理之可能性極高，被告自不至將該筆贓款藏
   於身上或家中。從而，被告身上雖未有如被害人遭強盜之金
   額一事，亦無從資為有利被告之認定。
 (四)再查，指紋必須行為人未穿著手套，且在物品之平面上以手
   指觸摸按捺，才可能清楚留下，是以尚無法以本件強盜現場
   未採得被告之任何指紋，即為有利於被告之認定。被告所為
   之上開辯稱，亦非可採，應予敘明。
 (五)綜上所述，被告前開辯解，即不足採信。
肆、論罪科刑的理由：
一、核被告乙○○所為，係犯刑法第330 條第1 項、第328 條第
    1 項之踰越門扇於夜間侵入住宅強盜罪。公訴意旨認被告係
    犯同法條之毀越門扇強盜罪，漏論被告於夜間侵入住宅部分
    ，尚有未洽，惟起訴法條相同，本院自毋庸變更。
二、爰審酌被告不思自食其力，竟於夜間侵入他人住宅毆打年已
    80餘歲之老人，導致被害人甲○多處受傷後取人財物，被告
    行為所造成被害人身心之恐懼非微，且犯後猶否認犯行，尚
    無悔意暨考量刑法加重強盜罪法定最輕本刑已為7 年以上有
    期徒刑，刑度甚重等一切情狀，判決如主文所示之刑。
伍、適用法律依據：
  一、依刑事訴訟法第299條第1 項前段。
  二、刑法第330條第1項、第328 條第1項。
本案經檢察官丁○○到庭執行職務。
中　　華　　民　　國　　94　　年　　3 　　月　　4 　　日
                  刑事第二庭審判長法  官　林　輝　煌
                                  法  官  柯　志　民
                                  法  官  李　明　鴻
以上正本證明與原本無異。
如不服本判決，應於判決送達後10日內，向本院提出上訴狀。（
須附繕本）
                                  書記官  孫  秀  桃
中　　華　　民　　國　　94　　年　　3 　　月　　4 　　日
附錄本案論罪科刑法條全文：
中華民國刑法第328條
意圖為自己或第三人不法之所有，以強暴、脅迫、藥劑、催眠術
或他法，至使不能抗拒，而取他人之物或使其交付者，為強盜罪
，處五年以上有期徒刑。
以前項方法得財產上不法之利益或使第三人得之者，亦同。犯強
盜罪因而致人於死者，處死刑、無期徒刑或十年以上有期徒刑；
致重傷者，處無期徒刑或七年以上有期徒刑。
第一項及第二項之未遂犯罰之。
預備犯強盜罪者，處一年以下有期徒刑、拘役或三千元以下罰金
。
中華民國刑法第330條
犯強盜罪而有第三百二十一條第一項各款情形之一者，處七年以
上有期徒刑。
前項之未遂犯罰之。
